臺灣嘉義地方法院刑事判決　　　　　　100年度交易字第232號
公　訴　人　臺灣嘉義地方法院檢察署檢察官
被　　　告　李林錦珠
上列被告因過失致死案件，經檢察官提起公訴（100年度偵字第6
297號），被告就被訴事實為有罪之陳述，本院依簡式審判程序
審理，茲判決如下：
    主  文
李林錦珠因過失致人於死，處有期徒刑參月，如易科罰金，以新
臺幣壹仟元折算壹日。緩刑貳年，並應於民國一○一年一月八日
前，向被害人家屬黃永芳、黃棟財及黃安星支付總額新臺幣肆拾
參萬元之財產上損害賠償。
    犯 罪 事 實
一、李林錦珠於民國100年5月26日下午6時許，駕駛牌照號碼948
    2-US號自用小客貨車，沿嘉166線由北往南方向行駛，欲返
    回嘉義縣朴子市崁前里住處，行經嘉義縣六腳鄉崩山村後崩
    山78-3號（起訴書誤載為78號）前交岔路口時，原應注意行
    經無號誌交岔路口，應減速慢行，作隨時停車之準備，以避
    免危險之發生，而依當時天候晴（起訴書誤載為天候陰），
    日間有自然光線，鋪設柏油之路面乾燥、無缺陷、無障礙物
    ，視距良好，應為其所能預見且當非難以注意，於此客觀狀
    態下，竟疏未注意及此，未減速慢行，仍貿然以時速40公里
    至50公里之速度直行，欲通過上開交岔路口，適同一時、地
    ，有黃林秋瓜騎乘車牌號碼LYK-258號重型機車沿嘉義縣六
    腳鄉崩山村後崩山78-3號前之產業道路由東往西方向行駛，
    欲通過該道路與嘉166線之無號誌交岔路口，李林錦珠見狀
    避煞不及，其所駕駛之上開自用小客貨車左側駕駛座車門與
    黃林秋瓜所騎乘之機車車頭發生擦撞，致黃林秋瓜人車倒地
    ，受有心臟破裂合併心包填塞、右側腦出血、右側血胸、右
    側股骨骨折、右側肋骨骨折、右側腓骨骨折等傷害，經送醫
    後於100年5月27日凌晨4時30分不治死亡。李林錦珠於肇事
    後，停留現場待警到場處理，並即向該有調查犯罪職務之警
    察自承為肇事者，並進而接受裁判，始悉上情。
二、案經臺灣嘉義地方法院檢察署檢察官督同檢驗員相驗屍體後
    ，自動檢舉偵查起訴。
    理  由
一、本件被告李林錦珠所犯之罪，並非法定刑為死刑、無期徒刑
    或最輕本刑3年以上有期徒刑之罪，亦非高等法院管轄第一
    審之案件，而被告於準備程序中就被訴事實已為有罪之陳述
    ，經本院告知簡式審判程序之旨，並聽取被告與公訴人之意
    見後，改依簡式審判程序審理，先此敘明。
二、犯罪事實之認定
  (一)訊據被告對於上揭犯罪事實，於本院審理時坦承不諱，核與
    被害人家屬即黃棟財於警詢陳述之情節大致合致（參相驗卷
    第8頁至第10頁、第27頁至第29頁）；並有道路交通事故調
    查報告表(一)、(二)、道路交通事故現場圖、現場照片10張及長
    庚醫療財團法人嘉義長庚紀念醫院診斷證明書（下稱嘉義長
    庚醫院）診斷證明書在卷可稽（參相驗卷第11頁至第18頁、
    第21頁）；且經臺灣嘉義地方法院檢察署檢察官率同檢驗員
    相驗明確，另製有勘驗筆錄、相驗屍體證明書、檢驗報告書
    各1件及相驗屍體照片附卷可憑（參相驗卷第26頁至第52頁
    ），足認被告之自白與事實相符。
  (二)按行經設有彎道、坡路、狹路、狹橋、隧道、學校、醫院標
    誌之路段、道路施工路段、泥濘或積水道路、無號誌之交岔
    路口及其他人車擁擠處所，或因雨霧致視線不清或道路發生
    臨時障礙，均應減速慢行，作隨時停車之準備。道路交通安
    全規則第93條第1項第2款訂有明文。被告係考領普通小客車
    駕駛執照之人，此有卷附證號查詢汽車駕駛人資料之記載可
    據（參本院卷第16頁），是其對於應遵守上開規定自應知之
    甚稔，且依卷附之道路交通事故調查報告表所載，本件肇事
    當時係天候晴、日間有自然光線、柏油路面乾燥、無缺陷、
    無障礙物、視距良好等情，亦有交通事故調查報告表(一)、(二)
    可佐，尚無使之不能注意情事，即非不能注意；且其駕駛前
    開自用小客貨車，行經上開地點，現場並無建物或任何屏障
    ，且前開交岔路口現場亦繪製有人行穿越道，自當注意有人
    、車行經該處，而於該路口前減速慢行或停等，於前述客觀
    狀態下，猶未採取隨時可閃避或煞停之必要安全措施，即貿
    然駕車前行，致其所駕駛之上開自用小客貨車左側駕駛座車
    門與被害人黃林秋瓜所騎乘之機車車頭發生擦撞，致被害人
    人車倒地，受有前開傷害，被害人並因此交通事故而死亡，
    足見被告於本件車禍確有違反上述交通安全規則，且其有過
    失至明。而本件車禍案件於偵查中由檢察官送請臺灣省嘉雲
    區車輛行車事故鑑定委員會鑑定雙方肇事責任，鑑定結果認
    ：「一、黃林秋瓜無照駕駛重機車，行經無號誌交岔路口，
    左方車未暫停讓右方車先行，為肇事主因；二、李林錦珠駕
    駛自小客貨車，行經無號誌交岔路口，未減速反超速行駛，
    為肇事次因」等情，有臺灣省嘉雲區車輛行車事故鑑定委員
    會100年7月21日嘉雲鑑0000000字第1005802497號函所附之
    嘉雲區0000000號鑑定意見書附卷可稽（參相驗卷第56頁至
    第57頁），亦同此見解。又被告之過失罪責並不因被害人與
    有過失而得卸免，此僅為本院量刑時應予斟酌之情狀而已，
    仍無解於被告過失責任之成立。從而，被害人因本件事故而
    受有前開傷勢，經送醫救治後，仍因傷重經醫師宣告急救無
    效而死亡，並有前開嘉義長庚醫院診斷證明書、相驗屍體證
    明書、檢驗報告書、檢察官勘驗筆錄、照片等件在卷足憑，
    堪認被告之過失與被害人死亡之結果間，有相當之因果關係
    。
  (三)綜上所述，本件事證已臻明確，被告如事實欄所載之犯罪事
    實已堪認定，應予依法論科。
三、論罪科刑之法律適用
  (一)核被告所為，係犯刑法第276條第1項之過失致死罪。又被告
    於肇事後，於有偵查權限之機關知悉肇事者係何人前，留待
    現場向前來處理之嘉義縣警察局朴子分局朴子小隊警員吳哲
    明坦承肇事，此有嘉義縣警察局道路交通事故肇事人自首情
    形紀錄表1紙附卷可憑（參相驗卷第22頁），為對於未發覺
    之罪自首而受裁判，依刑法第62條前段之規定得減輕其刑。
    爰審酌被告過失行為造成被害人死亡，已如前述，被告坦承
    犯行，且已與被害人家屬就本件車禍損害賠償部分達成民事
    和解，再參以被告未受正式教育之智識程度，月收入約2萬
    餘元，已婚，育有3名子女，均已成年，其夫行走不便等家
    庭生活狀況，本件車禍過失情節之輕重等一切情狀，量處如
    主文所示之刑，併諭知易科罰金之折算標準，以示懲儆。
  (二)又被告前未曾因故意犯罪受有期徒刑以上刑之宣告，其因過
    失而誤罹刑章，經此次偵審教訓，當知所警惕，信無再犯之
    虞，且已與被害人家屬黃永芳、黃棟財、黃安星成立調解，
    除汽車強制責任險所給付之保險金額外，願意另行於101年1
    月8日前支付上述被害人家屬總額新臺幣（下同）43萬元之
    損害賠償，該損害賠償金額全部由被害人家屬黃永芳代為受
    領，有調解筆錄1份在卷可佐，被害人家屬黃棟財亦到庭表
    示同意給予被告緩刑之宣告。本院認被告所受宣告之刑，以
    暫不執行為適當，爰併諭知緩刑2年，並依刑法第74條第2項
    第3款之規定，斟酌被告尚未給付所承諾之賠償金額，命被
    告於101年1月8日前向前揭被害人家屬給付43萬元（由被害
    人家屬黃永芳代為受領），緩刑宣告附上開條件。再依刑法
    第74條第4項規定，上開內容得為民事強制執行名義，且依
    刑法第75條之1第1項第4款規定，違反上開之負擔情節重大
    ，足認原宣告之緩刑難收其預期效果，而有執行刑罰之必要
    者，被害人家屬得請求檢察官向本院聲請撤銷對被告所為之
    緩刑宣告，應併敘明。
據上論斷，應依刑事訴訟法第273條之1第1項、第299條第1項前
段，刑法第276條第1項、第62條前段、第41條第1項前段、第74
條第1項第1款、第2項第3款，刑法施行法第1條之1第1項、第2項
前段，判決如主文。
本案經檢察官楊騏嘉到庭執行職務。
中    華    民    國   100    年    12    月    22    日
                    交通法庭    法  官  呂美玲
以上正本證明與原本無異。
如不服本判決應於收受判決後10日內向本院提出上訴書狀，並應
敘述具體理由；其未敘述上訴理由者，應於上訴期間屆滿後20日
內向本院補提理由書（均須按他造當事人之人數附繕本）「切勿
逕送上級法院」。告訴人或被害人如對於本判決不服者，應具備
理由請求檢察官上訴，其上訴期間之計算係以檢察官收受判決正
本之日期為準。
中    華    民    國   100    年    12    月    22    日
                                書記官  洪敏芳
附錄法條
中華民國刑法第276條
（過失致死罪）
因過失致人於死者，處 2 年以下有期徒刑、拘役或 2 千元以下
罰金。
從事業務之人，因業務上之過失犯前項之罪者，處 5 年以下有
期徒刑或拘役，得併科 3 千元以下罰金。